【裁判字號】    99,台上,5144
【裁判日期】    990819
【裁判案由】    違反毒品危害防制條例等罪
【裁判全文】
最高法院刑事判決            九十九年度台上字第五一四四號
上  訴  人  甲○○
上列上訴人因違反毒品危害防制條例等罪案件，不服台灣高等法
院中華民國九十九年五月二十八日第二審判決（九十九年度上訴
字第一八一七號，起訴案號：台灣板橋地方法院檢察署九十九年
度毒偵字第六二八號），提起上訴，本院判決如下：
    主  文
上訴駁回。
    理  由
按不服地方法院之第一審判決而上訴者，應向管轄第二審之高等
法院為之。而第二審上訴書狀應敘述具體理由，第二審法院認為
上訴書狀未敘述理由者，應以判決駁回之。刑事訴訟法第三百六
十一條第一項、第二項、第三百六十七條前段分別定有明文。本
件原判決以上訴人甲○○施用第一級毒品案件，提起第二審上訴
，其上訴書狀未敘述具體理由，因認其上訴違背法定要件，爰不
經言詞辯論，逕行判決駁回，已詳敘憑以認定之理由。從形式上
觀察，並無任何違背法令之處。查毒品危害防制條例第二十條、
第二十三條就施用毒品之刑事處遇程序，區分為「初犯」、「五
年內再犯」及「五年後再犯」，依立法理由之說明，僅限於「初
犯」及「五年後再犯」二種情形，始應先經觀察、勒戒或強制戒
治程序；倘被告於五年內已再犯，經依法追訴處罰，縱其第三次
（或第三次以上）再度施用毒品之時間，係在初犯經觀察、勒戒
或強制戒治執行完畢釋放五年以後，仍應依該條例第十條處罰。
上訴人前於民國八十七、八十八年間因犯施用毒品案件，分別經
台灣雲林、士林地方法院裁定觀察、勒戒及強制戒治。又於八十
八、九十年間再犯施用毒品罪，經原審法院判處有期徒刑七月、
五月、八月確定，均已執行完畢，有卷附台灣高等法院被告前案
紀錄表可稽。則上訴人於九十九年一月五日再犯本件犯行，揆諸
上開說明，自應逕行追訴處罰。第一審論罪科刑，原審予以維持
，適用法則，核無不合。上訴意旨，僅以其於九十年間最後一次
施用毒品行為，迄本件犯行，間隔八年，已遮斷毒癮，應將本案
視為初犯，從輕量刑云云為唯一理由，而於原判決究竟如何違背
法令，並無一語涉及，其上訴自屬違背法律上之程式，應予駁回
。再者，上訴人施用第二級毒品部分，係犯毒品危害防制條例第
十條第二項之罪，核屬刑事訴訟法第三百七十六條第一款之案件
，既經第二審判決，自不得上訴於第三審法院，上訴人猶就此部
分提起上訴，於法不合，應併駁回之。
據上論結，應依刑事訴訟法第三百九十五條前段，判決如主文。
中    華    民    國  九十九  年    八    月   十九   日
                      最高法院刑事第十庭
                          審判長法官  花  滿  堂
                                法官  黃  正  興
                                法官  陳  東  誥
                                法官  林  錦  芳
                                法官  洪  昌  宏
本件正本證明與原本無異
                                      書  記  官
中    華    民    國  九十九  年    八    月  二十三  日
                                                      Ｅ

司法院資訊處製作；財團法人民間司法改革基金會備份。
